【裁判字號】    95,易,157
【裁判日期】    950630
【裁判案由】    家庭暴力罪之傷害
【裁判全文】
臺灣臺北地方法院刑事判決               95年度易字第157號
公  訴  人  臺灣臺北地方法院檢察署檢察官
被      告  乙○○
上列被告因家庭暴力罪之傷害案件，經檢察官聲請簡易判決處刑
（94年度偵字第10464號），本院認不宜適用簡易程序，改依通
常程序審理，判決如下：
    主    文
乙○○傷害人之身體，處拘役參拾日，如易科罰金，以參佰元折
算壹日。
    犯罪事實
一、乙○○與丙○○原係夫妻關係（嗣後於民國九十五年五月六
    日裁判離婚），屬家庭暴力防治法第三條第一款所定之家庭
    成員關係；乙○○於民國九十四年四月二十二日凌晨二時許
    ，在台北縣新店市○○○街九四號一樓住處臥房內，二人因
    是否將家中飼養之狗帶進屋內及其子甲○○停車拖吊問題等
    細故發生爭執，丙○○並指責乙○○未給付生活費，乙○○
    因而惱羞成怒，竟基於普通傷害之犯意，徒手向躺在床上之
    丙○○頭部毆打二下，丙○○隨即起身，乙○○又從後方抓
    住丙○○對之拳打腳踢，造成丙○○受有頭部挫傷浮腫、右
    臂挫傷及右大腿背側挫傷瘀腫等傷害。丙○○即時拿床邊相
    框抵擋，並大聲向隔壁房間內甲○○之女友丁○○呼救，丁○○立即通知在地下室修車之甲○○上樓處理，甲○○隨即
    上樓，此時乙○○因遭相框玻璃劃傷手臂而通知警衛報警，
    經員警戊○○到場處理而查知上情。
二、案經丙○○訴由臺北縣政府警察局新店分局報告臺灣臺北地
    方法院檢察署檢察官偵查起訴。
    理    由
一、按被告以外之人於審判外之言詞或書面陳述，除法律有規定
    者外，不得作為證據，刑事訴訟法第一百五十九條第一項定
    有明文。本案證人丙○○、丁○○及甲○○於接受警員詢問
    及檢察事務官訊問時所為之陳述，為被告以外之人於審判外
    之言詞陳述，原則上均不具證據能力；惟上列三證人均於本
    院九十五年六月二十一日審理時，已基於證人地位、經合法
    具結、並在賦予被告對質詰問機會之情形下為證述，且證人
    丙○○、丁○○分別在偵查及審理時之證述情節一致，而證
    人甲○○則證稱：偵查中之記憶較清楚，當時說的才是正確
    的等語（本院卷第四十頁反面），則其上開陳述，即因其在
    本件公判庭至本院作證，而取得證據能力，合先敘明。
二、訊據被告乙○○矢口否認有何傷害之犯行，辯稱：當時因為
    兒子甲○○停車問題及放狗進屋問題與告訴人丙○○在房間
    內爭持不休，她用腳踢我，我受不了，就坐了起來，告訴人
    以為我要打她，就拿相框打我，我手臂有多處被玻璃割破之
    傷口，不是我主動攻擊，且整個過程一直到我去醫院塗完藥
    才看見丁○○，丁○○也向我妹妹李凱利說她是事後從萬華
    家裡坐計程車過來醫院的，丁○○根本不在事發現場，證人
    串供作偽證云云。經查：
  (一)證人即告訴人丙○○於本院交互詰問程序中結證稱：九十四
    年四月二十二日當天是因為我母親細菌感染才剛出院，被告
    放狗進屋並且在喝酒，所以二人就起爭執，然後我就回到房
    間準備睡覺，被告也回到房間，二人就在床上起爭執，我就
    提到被告沒有給家用等一些生活上的細節，當時我是躺在床
    尾，被告是在床頭，忽然我看到他從床前走過來後一拳打向
    我頭部，打得很重，我當時嚇了一跳就坐了起來，被告又給
    我一拳，然後我就跳下床來，他就開始對我拳打腳踢，這時
    我就嚇到拿相框一擋，相框就破了，當時丁○○住在隔壁，
    我就趕快呼救叫「皮皮，皮皮（即丁○○綽號），我被打了
    ，你趕快叫弟弟（即甲○○）進來」，當時我兒子在地下室
    修車，他就衝上來了。然後我再開門衝到客廳，被告就跟著
    到客廳，我又趕快回到房間，然後被告跟我說「你死定了，
    我有傷，這次我要告死你，我要叫警察、叫警衛」，然後玻
    璃碎片都在地上，大概過了半小時警察就來了等語（本院卷
    第三六反面至三七頁）。證人丁○○亦到庭結證稱：當時人
    在房間，有聽到被告在大罵，又聽到乒乒乓乓的聲音，然後
    就聽到阿姨（即丙○○）呼叫救命說「皮皮，救命，趕快打
    電話」。我聽到之後覺得很害怕、很恐怖，所以我就打電話
    叫我男朋友甲○○從地下室上來，當時他在修車。甲○○後
    來有上來，但我一直都沒有從房間出來等語，當天有跟丙○○、甲○○一起去醫院驗傷，驗傷後，丙○○有說屁股坐下
    去會痛，她有在派出所廁所脫褲子指給我看，有看到腫腫的
    ，頭部用摸的也有腫腫的等語（本院卷第三九頁），及證人
    甲○○於偵查及本院到庭結證稱：當時我在地下室修車，我
    女朋友丁○○在我房間以電話通知我，我上樓後在房外聽到
    裡面有東西破掉及我媽哭的聲音，丁○○一直都在房間，直
    到我要帶我媽媽去醫院驗傷，她才從房間出來等語（本院卷
    第四一頁、偵查卷第三七頁）。且有現場處理員警戊○○到
    庭證述當天處理之情形，此外並有耕莘醫院診斷證明書二紙
    ，及丙○○臀部受傷瘀腫照片影本四張附卷足憑（偵查卷第
    十四、十五頁、第三三、三三之一頁），顯然被告當時與丙○○在房間內因細故發生爭執，竟徒手對丙○○頭部揮拳二
    下後，又對丙○○拳打腳踢，造成丙○○頭部挫傷浮腫、右
    臂挫傷及右大腿背側挫傷瘀腫等傷害，丙○○並呼叫隔壁房
    間內之丁○○，丁○○再電話通知甲○○從地下室上樓等情
    明確，被告空言否認傷害之犯行，自無足取。
  (二)被告雖辯稱證人丁○○並未在場，是與其他證人串證云云，
    經證人丁○○於本院結證稱：當天在醫院雖有對被告妹妹李
    凱利說案發當時伊並不在房間，是因為怕被被告報復，所以
    一直待在房間，直到所有人都走了，才從房間出來跟甲○○
    一起陪丙○○去驗傷等語（本院卷第三九頁）。且丁○○就
    當天案發經過與其餘證人隔離訊問後，就案發在場人數，警
    員現場處理、驗傷後再製作筆錄之順序等情，與丙○○、甲○○之證述情節均相符，衡情若丁○○當時並未在隔壁房間
    ，在地下室修車之甲○○如何接到通知而衝上屋內，故丁○○上述結證稱：當時都待在房間內，有聽到丙○○呼救等等
    之證述，自堪採信，自無所謂證人勾串之情形。
  (三)至於被告辯稱當時其手臂亦有遭玻璃割傷，雖提出診斷證明
    書、玻璃碎片及被告自己之受傷照片為證，惟該傷勢既係因
    丙○○以相框抵擋被告，而遭破碎之相框玻璃所割破，已如
    上述，則被告之傷勢，亦無解於其傷害丙○○之犯行。本案
    被告傷害犯行，事證明確，自應依法論科。至於被告所聲請
    傳喚之證人李凱利，因被告供陳李凱利案發當時並不在場，
    自無傳喚之必要，亦併敘明。
三、按家庭暴力者，謂家庭成員間實施身體或精神上不法侵害之
    行為；家庭暴力罪者，謂家庭成員間故意實施家庭暴力行為
    而成立其他法律所規定之犯罪，家庭暴力防治法第二條第一
    項、第二項定有明文。本案發生時，被告與告訴人為夫妻關
    係，其等係家庭暴力防治法第三條第一款所定配偶之家庭成
    員，故核被告所為，係犯刑法第二百七十七條第一項之傷害
    罪，其上開犯行同時亦屬家庭暴力防治法第二條第二項之家
    庭暴力罪，惟因家庭暴力防治法之上開條文並無罰則規定，
    是以此部分犯行應僅依刑法傷害罪之規定予以論罪科刑。爰
    審酌被告與告訴人原為夫妻關係，本應力求維持婚姻生活之
    圓滿，秉持互信互諒原則，倘遇有家庭糾紛，亦應循理性、
    和平之方式解決，被告竟不顧夫妻情誼毆打告訴人，所幸傷
    勢非重，且被告於八十四年間即曾毆打告訴人，觸犯傷害罪
    ，此有本院八十四年度易字第三八一一號判決附卷足憑，本
    案被告否認犯行，不知悔悟，且亦未能與告訴人達成和解等
    一切情狀，量處如主文所示之刑，並諭知易科罰金之折算標
    準。
據上論斷，應依刑事訴訟法第四百五十二條、第二百九十九條第
一項前段，刑法第二百七十七條第一項、第四十一條第一項前段
，罰金罰鍰提高標準條例第一條前段、第二條，判決如主文。
本案經檢察官蕭惠菁到庭執行職務。
中    華    民    國    95    年    6     月    30    日
                  刑事第十庭審判長法  官  林婷立
                                  法  官  林柏泓
                                  法  官  紀文惠
以上正本證明與原本無異。
如不服本判決，應於判決送達後10日內，向本院提出上訴狀。
                                  書記官  劉新怡
中    華    民    國    95    年    6     月    30    日


司法院資訊處製作；財團法人民間司法改革基金會備份。
